【裁判字號】    88,訴,1305
【裁判日期】    890117
【裁判案由】    妨害自由等
【裁判全文】
臺灣臺南地方法院刑事判決                        八十八年度訴字第一三五號
    公  訴  人  臺灣台南地方法院檢察署檢察官
    被      告  庚○○
    選任辯護人  張仁懷
    被      告  丁○○
                甲○○
                乙○○
                丙○○
    右四人共同
    選任辯護人  林國明
右列被告等因妨害自由等案件，經檢察官提起公訴（八十八年度偵字第五００九號）
，本院判決如左：
    主  文
庚○○連續意圖營利，聚眾賭博，處有期徒刑陸月，如易科罰金，以參佰元折算壹日
。
丁○○共同在公眾得出入之場所賭博財物，處罰金壹仟元，如易服勞役，以參佰元折
算壹日；又共同以脅迫之方法，剝奪人之行動自由，處有期徒刑拾月。
甲○○共同在公眾連續得出入之場所賭博財物，處罰金貳仟元，如易服勞役，以參佰
元折算壹日。
乙○○共同以脅迫之方法，剝奪人之行動自由，處有期徒刑壹年。
丙○○共同以脅迫之方法，剝奪人之行動自由，累犯，處有期徒刑壹年貳月。
    事  實
一、庚○○基於意圖營利之概括犯意，自民國八十七年五、六月間起，以其在台南縣
    安定鄉蘇林村七十二之五號經營之檳榔攤之公眾得出入之場所，另外經營港號二
    星、三星與四星之六合彩賭博，先後多次聚集甲○○、己○○（另行審結）及其
    他不詳姓名者多人，在該處向其簽選號碼賭博財物，於每星期二、四香港六合彩
    開獎後，核對六合彩中獎號碼決定輸贏，簽中者，由庚○○賠付不定數額賭金，
    若未簽中，庚○○贏得全數簽賭賭資，甲○○基於概括犯意，先於八十七年五、
    六月間，前後二次向庚○○簽賭港號二星（支數不詳），每支號碼賭資八十元（
    新台幣，下同），另己○○因欲簽港號二星、三星與四星賭博，問丁○○何處可
    簽賭，丁○○乃詢問甲○○而獲悉可至庚○○簽賭，己○○遂允以簽中彩金十萬
    元給丁○○、二萬元給甲○○，彼三人乃共同基於簽賭之犯意聯絡，於同年十二
    月十日下午四、五時許，甲○○、丁○○帶己○○至庚○○之檳榔攤，己○○將
    寫好二組港號二星、三星與四星共一百支號碼簽單與賭資八千元交付甲○○持向
    庚○○簽賭，庚○○受理並抄錄簽單號碼及找還二千元給甲○○。
二、嗣共同被告己○○於同年十二月十四日夜間告知甲○○簽中四星號碼，可贏得九
    十五萬元賭金，甲○○乃持一份簽單找庚○○索取賭金，庚○○先付二萬元給甲○○，餘款翌日再付，甲○○與丁○○轉交一萬元給己○○，因己○○表示要先
    拿到賭金，丁○○乃先籌足八十三萬元於同年月十六日交付己○○後，迨向庚○○索取九十三萬元賭金時，庚○○以簽單作假、塗改號碼為由而拒付，丁○○即
    向己○○催討返還八十三萬元，經己○○拒絕，竟另行起意，與其岳父乙○○、
    妻舅丙○○（乙○○弟弟，綽號尾叔，曾於八十三年間犯妨害家庭罪，經台灣高
    等法院台南分院判處有期徒刑六月確定，八十四年二月八日執行完畢）及一不詳
    姓名者，共同基於剝奪人之行動自由之犯意聯絡，推由丁○○於同年月二十二日
    夜間十時許，電話約己○○至台南縣善化鎮成功啤酒廠見面，乙○○、丙○○兄
    弟及該不詳姓名者乘坐不詳車號藍色小客車停在該啤酒廠大門前，引擎未熄火，
    丁○○要求己○○與其一起走，己○○覺其意圖不明，欲逃跑時，乙○○與丙○○即以強行抓住己○○要求一起走，並基於恐嚇之概括犯意聯絡，丙○○並基於
    普通傷害犯意害對己○○拳打腳踢成傷，並隨即以將加害生命、身體之事恐嚇己○○稱用那隻手拿八十三萬元？再不走，叫你吃子彈等語，乙○○亦在旁叫丙○○去車上拿扁鑽從他大腿刺下去等加害生命、身體之事恐嚇己○○，使己○○心
    生畏怖，而被脅迫同意與彼等一起上車，而遭限制行動自由，嗣即由丙○○駕駛
    該輛小客車往善化鎮方向行駛，己○○坐後座中間，乙○○、丁○○分座其左右
    兩旁，該不詳姓名者坐右前座，途中乙○○承繼上開恐嚇及另基於普通傷害之犯
    意，一面毆打己○○，一面要己○○把錢拿出來，不然會沒命，今晚不能回家等
    語，丙○○先送丁○○返家，再駕駛該輛小客車至台南市○○路一間乙○○與人
    合夥經營之火鍋店，乙○○、丙○○復以將加害生命、身體之意思，對己○○稱
    你改簽單做假，今晚一定要還錢，不然叫家人拿錢來換人等語，己○○心生畏懼
    乃打電話給其妻辛○○湊二十二萬五千元託人找綽號「阿海」之戊○○出面，戊○○於該日夜間十二時許，至該火鍋店向乙○○問明係六合彩賭博事，要求先將
    己○○帶走，明日再談，經乙○○同意，戊○○乃帶己○○離開該店，而己○○
    因遭乙○○、丙○○毆打受有左胸瘀傷、紅腫（長寬各十二公分）與左上腹瘀傷
    、紅腫（長十二公分，寬十公分）。
二、案經己○○訴由台南市警察局第三分局報請台灣台南地方法院檢察署檢察官偵查
    起訴。
    理  由
壹、被告庚○○、丁○○與甲○○賭博部分：
一、查被告甲○○於右揭時地，如何先向被告吳黃款簽選號碼賭博，嗣共同被告己○○、被告丁○○與被告甲○○於右揭時地如何找被告庚○○簽賭，彼三人如何分
    紅，簽中後，被告丁○○如何籌足八十三萬元先墊付給被告己○○事實，業據被
    告己○○、丁○○與甲○○三人於警訊及檢察官偵訊及本院審理時，皆坦承不諱
    ，並有簽單一張扣案可稽；訊據被告庚○○雖否認經營六合彩賭博，辯稱係被告
    甲○○叫其代簽，但其未簽云云，然扣案簽單藍色筆跡係書寫簽賭號碼與支數，
    紅色筆跡係計算簽中號碼支數與贏得賭金九十四萬三千八百元，經本院提示被告
    庚○○辯識時，被告庚○○坦承藍色與紅色筆跡均為其書寫無訛，再扣案簽單上
    有一「付」字，被告庚○○亦坦承係指簽賭款已收，另參諸被告甲○○於本院審
    理時供稱：「庚○○是向我收錢的」；「我繳清簽款他就在簽單上寫付清，因之
    前簽的情形就是這樣，庚○○沒有跟我說他是否會再轉向他人簽」等語，足證被
    告庚○○確有接受簽賭、書寫牌支，支付賭款等經營六合彩之犯行。另查經營六
    合彩賭博，固通常均有傳真機等接受簽賭或聯絡之工具，然必非有傳真機始得經
    營六合彩，是被告庚○○於本案中雖未經查獲有傳真機等接受簽賭或聯絡之工具
    ，亦無足為其有利之認定，被告庚○○所辯，顯係避就之詞，應不足採，被告庚○○、丁○○與甲○○三人賭博犯行明確，應依法論科。
貳、被告丁○○、乙○○與丙○○傷害、妨害自由部分：
一、訊據被告丁○○、乙○○與丙○○均否認右揭傷害與妨害自由犯行，辯稱告訴人
    己○○於案發當時係與被告丙○○、乙○○在火鍋店吃火鍋，火鍋店既屬公共場
    所，尚有其他多數客人在場，自不可能剝奪告訴人之行動自由。況且證人戊○○
    於案發當天並未攜帶款項，亦未交付，即得輕易偕同告訴人離去，足見告訴人所
    指被告向伊恐嚇不然叫家人拿錢來換人及剝奪其行動自由乙節，並非實在。另據
    告訴人之妻辛○○於警訊時證稱內容並未言及其夫有被剝奪行動自由或毆打之情
    事，尚難據此推測被告等人有妨害自由及恐嚇之犯行，倘若確有其事，告訴人之
    妻於當晚為何未報警求救？告訴人己○○為何又遲至民國八十八年一月二十七日
    再度接獲被告向其催討上開款項後，始向警局報案，而詎案發日期已超過一個月
    之久云云，等語置辯。
二、唯查：被告告丁○○於右揭時間，如何約己○○至台南縣善化啤酒廠，要己○○
    與其一起走，己○○拒絕欲逃跑時，被告乙○○、丙○○如何抓住己○○上車，
    如何恐嚇、傷害己○○，並將之載往台南市○○路一間火鍋店，再以恐嚇等情，
    業據被害人己○○於警訊及檢察官偵訊時，指訴甚詳，並有診斷證明書可稽，若
    己○○未被恐嚇、傷害，豈會自願與被告丁○○、乙○○與丙○○同行上車？若
    己○○若說要去被告丁○○家談，被告丁○○豈會半途至善化鎮內先行下車？可
    見被告丁○○、乙○○與丙○○事先即已謀議，推由被告丁○○騙出己○○後，
    再交由被告乙○○與丙○○處置甚明。
三、另查被害人己○○配偶辛○○於警訊供稱接獲己○○電話說「丁○○要八十三萬
    元，你去籌錢，乙○○接過電話說阿輝今晚要跟我們去台南」等語，乃籌二十二
    萬五千元連絡壬○○，請其幫忙想辦法，並交付上數款項給壬○○等語，證人壬○○亦證稱己○○叫其請「阿海」出來處理，壬○○交付二十五萬元給「阿海」
    （即戊○○）等語，證人戊○○證稱「當晚十一、二點，壬○○打呼叫器給我，
    說己○○被人帶去火鍋店，叫我去看一下，我去時，己○○和一個人（丙○○）
    在吃東西，我問情形，對方（乙○○）說是六合彩的事，我說人先讓我帶回去，
    明天再談，對方同意，我就帶己○○離開，第二天下午二、三點在乙○○家，乙○○要己○○把他女婿的錢還出來，己○○說錢已用出去，湊不出來。．．十多
    天後，壬○○拿二十多萬給我，我還給乙○○」等語，若非己○○行動自由已被
    剝奪，豈要電話其妻連夜籌錢，並託壬○○、戊○○至火鍋店向被告乙○○說項
    ，把己○○帶出來之理？此外己○○遭被告丙○○、乙○○打傷，致受有左胸瘀
    傷、紅腫（長寬各十二公分）與左上腹瘀傷、紅腫（長十二公分，寬十公分）等
    傷害，亦有己○○提出之診斷證明書一紙在卷可稽，已足證己○○乃遭人挾持至
    被告乙○○所開設之火鍋，且已失去行動自由。另己○○被限制行動自由之處雖
    係火鍋店等公共得出入之場所，然該火鍋店既為被告乙○○所開設，為被告乙○○所自認，且己○○於前往火鍋店途中，已遭被告乙○○及丙○○毆打、恐嚇，
    再加上於店中己○○係遭被告丙○○、乙○○所監控，故己○○縱置身於公眾得
    出入之火鍋店中，衡情亦不敢輕舉妄動，而任意求助。另證人戊○○與被告等人
    素未謀面，並無交情，業據戊○○於本院審理時證稱在卷，其卻得以未攜贖款交
    被告乙○○等人，即可將己○○帶走，益證己○○係遭被告乙○○等人限制自由
    ，蓋若非如此，則己○○儘可任意離去，而無需打電話要求其妻籌錢，並央求壬○○要求戊○○出面，足證事實應係被告乙○○等人與戊○○達成某成協議，被
    告乙○○乃將己○○交戊○○帶走。另己○○之妻為何當時未報警，應係為顧及
    己○○當時之安危所致，並無何疑問。至己○○為何事後遲至月餘方報案，其原
    因固有所不明，惟查己○○於十月二十三日即至醫院驗傷，而開立有驗傷單一紙
    在卷，已足證己○○確有為日後報警之準備，故此點尚難為被告乙○○等人有利
    之認定。綜上等情勾稽以觀，被告丁○○、乙○○與丙○○三人所辯，無非避就
    之詞，應不足採，彼三人犯行洵堪認定，應依法論科。
四、核被告庚○○所為，係犯刑法第二百六十六條第一項前段之普通賭博罪、第二百
    六十八條之意圖營利供給賭博場所罪及意圖營利聚眾賭博罪。被告庚○○於六合
    彩開獎前之多次供給賭博場所，聚眾賭博，或與賭徒對賭，均係基於一個賭博犯
    意之決定，達成其同一犯罪之各個舉動，應屬法律概念之一接續行為。被告庚○○先後經營多期六合彩，時間緊接，犯罪構成要件相同，顯均係基於概括之犯意
    反覆為之，應依連續犯之規定論以一罪，並依法加重其刑。其一行為而觸犯上述
    三罪名，應依想像競合犯之例，從較重之意圖營利聚眾賭博罪處斷。被告甲○○
    第三次賭博犯行與被共同被告己○○、被告丁○○之賭博犯行間，有犯意聯絡及
    行為分擔，為共同正犯。被告甲○○前後三次賭博犯行，時間緊接，犯罪構成要
    件相同，顯均係基於概括之犯意反覆為之，應依連續犯之規定論以一罪並加重其
    刑。被告丁○○脅迫己○○上車，並同載往他處，核其所為係另犯刑法第三百零
    二條第一項之以脅迫方法剝奪人之行動自由罪，所犯上開賭博及妨害自由二罪間
    ，犯意各別、行為互殊，應分論併罰。被告乙○○與丙○○均係分別犯刑法第二
    百七十七條第一項傷害罪、第三百零二條第一項以脅迫方法，剝奪人之行動自由
    罪與第三百零五條恐嚇等罪。被告丁○○、乙○○與丙○○與另不詳姓名之成年
    男子所犯刑法第三百零二條第一項以脅迫方法，剝奪人之行動自由罪間，及被告
    乙○○、丙○○所犯刑法第三百零五條恐嚇罪間，分別有犯意聯絡及行為分擔，
    均應分別論以共同正犯。被告乙○○與丙○○前後多次恐嚇犯行，均時間緊接，
    犯罪構成要件相同，顯係分別基於概括之犯意反覆為之，應依連續犯之規定論以
    一罪並加重其刑。被告丙○○前於八十三年間犯妨害家庭罪，經台灣高等法院台
    南分院判處有期徒刑六月確定，八十四年二月八日執行完畢，有本院被告全國紀
    錄表一紙在卷可稽，其於五年內再犯本件有期徒刑以上之罪，應依刑法第四十七
    條規定，加重其刑。又被告乙○○、丙○○所犯上開傷害、恐嚇危害安全及妨害
    自由等三罪間，有方法、目的之牽連關係，應依刑法第五十五條規定從一較重之
    刑法第三百零二條第一項之妨害自由罪。審酌被告庚○○經營六合彩賭博，危害
    社會經濟秩序，敗壞社會善良風俗；被告甲○○不思正途簽賭六合彩；被告丁○○、乙○○、丙○○任意以暴力討債，暨渠等犯罪之動機、目的、手段、所得之
    利益及犯罪後之態度等一切情狀，分別量處如主文所示之刑，並就被告庚○○、
    丁○○、甲○○部分分別諭知易科罰金及易服勞役之折算標準，以資懲儆。扣案
    簽單壹紙為共同被告己○○簽賭所得之物，爰不於此宣告沒收，附此敘明。
據上論斷，應依刑事訴訟法第二百九十九條第一項前段，刑法第二十八條、第五十六
條、第二百六十六條第一項前段、第二百六十八條、第二百七十七條第一項、第三百
零二條第一項、第三百零五條、第五十五條、第四十七條，罰金罰鍰提高標準條例第
一條前段、第二條，判決如主文。
本案經檢察官林志峰到庭執行職務。
中    華    民    國      八十九      年    一        月      十七      日
            臺灣臺南地方法院刑事第二庭
                                          法  官
右正本證明與原本無異。
如不服本判決，應於判決送達後十日內，向本院提出上訴狀。


司法院資訊處製作；財團法人民間司法改革基金會備份。
